臺灣臺北地方法院民事判決　　　　　　 100年度重訴字第20號
原　　　告　名牌食品股份有限公司
法定代理人　陳進原
訴訟代理人　謝宗穎律師
複　代理人　王文成律師
被　　　告　峻將國際有限公司
法定代理人　何昱然
訴訟代理人　劉興業律師
上列當事人間請求回復原狀等事件，本院於民國100年4月13日言
詞辯論終結，判決如下：
    主      文
被告應給付原告新臺幣柒佰壹拾柒萬伍仟元，及自民國九十九年
十月二十三日起至清償日止按年息百分之五計算之利息。
訴訟費用新臺幣柒萬貳仟零捌拾貳元由被告負擔。
本判決於原告以新臺幣貳佰肆拾萬元供擔保後，得假執行。但被
告如以新臺幣柒佰壹拾柒萬伍仟元預供擔保，得免為假執行。
    事實及理由
一原告起訴主張：
  (一)兩造於民國97年11月間簽訂訂購合約書（下稱系爭合約書）
    ，約定由被告承攬新設礦泉水除溴系統工程（下稱系爭工程
    ），工程總價為新臺幣（下同）10,250,000元，伊已給付被
    告7,175,000元。
  (二)詎被告未依約於98年2 月15日前完工驗收，經伊屢次催告履
    約，被告乃一再要求展延驗收期限。惟於展延期限屆至後，
    被告仍因工程測試系統異常，而未能於期限內達到合約驗收
    標準，伊自得依系爭合約書第15條之約定，解除系爭工程之
    承攬契約。伊已於99年4 月26日發函向被告為解約之意思表
    示，被告即應依民法第259條規定，返還已收價金7,175,000
    元等語。
  (三)聲明為：
    1.被告應給付原告7,175,000 元，及自支付命令送達翌日起
      至清償日止，按年息百分之5計算之利息。
    2.願供擔保請准宣告假執行。
二被告則抗辯：
  (一)兩造締約前，伊曾提供除溴設備之樣品，供原告測試宜蘭廠
    水質，經原告確認由伊所提供樣品設備過濾後之水質符合原
    告需求，原告乃與伊締結系爭工程之承攬契約。然當初經過
    樣品設備過濾後的水，原告係以層析儀來檢測水質，該次測
    試所使用之層析儀有問題，測試結果並不正確，致原告誤認
    伊所提供之除溴設備樣品功能符合原告之需求，伊因而依據
    該樣品之品質為除溴設備之設計及製造，惟如此根本無法達
    到原告之需求，而無法通過驗收。
  (二)又伊前申請展延驗收期限4 次，原告均無異議而由伊繼續施
    作，足見原告已容許展延驗收期限至99年3 月15日，則依據
    誠信原則，原告當不得再主張系爭工程之驗收期限為98年 2
    月15日。
  (三)況不論驗收期限為98年2月15日或99年3月15日，均屬有確定
    期限之債務，依民法第254 條規定，縱使伊遲延履行，原告
    亦應定相當期限催告伊履行，伊於期限內仍不履行時，原告
    方得解除契約。然原告並未於伊遲延後定期催告伊履行，是
    其解除契約之條件尚未成就等語。
  (四)聲明為：
    1.原告之訴駁回。
    2.如受不利判決，願供擔保請准宣告免為假執行。
三兩造不爭執之事項：
  (一)兩造於97年11月間簽訂系爭合約書（見支付命令卷第4-6 頁
    ），約定由被告承攬系爭工程，工程總價為10,250,000元，
    原告已給付被告7,175,000元（見本院卷第42-43頁）。
  (二)被告於98年11月30日發函予原告（見支付命令卷第7 頁），
    請求准予展延驗收期限至99年1月15日。
  (三)被告於99年1月25日發函予原告（見支付命令卷第8頁），請
    求准予展延驗收期限至99年3月15日。
  (四)原告委請律師於99年4 月26日寄發存證信函予被告（見本院
    卷第45-47 頁），表明欲解除系爭工程之承攬契約之意；被
    告已於99年4 月27日收受此存證信函（見本院卷第48頁）。
四兩造爭執要旨：
  (一)針對系爭工程，被告是否遲誤完驗期限？
  (二)倘被告針對系爭工程遲誤完驗期限，其遲誤完驗期限是否因
    不可歸責於己之事由所致？
  (三)原告解除系爭工程之承攬契約，是否有理由？
五本院之判斷：
  (一)針對系爭工程，被告已遲誤完驗期限：
    1.原告起訴主張兩造就系爭工程締有承攬契約，依約被告應
      於98年2 月15日前完工驗收等情，有系爭合約書在卷足憑
      （見支付命令卷第4-6 頁），且為兩造所不爭，堪予信實
      。
    2.被告雖辯稱：其曾數次發函向原告申請展延驗收期限，原
      告均無異議而由其繼續施作，足見原告已容許展延驗收期
      限至99年3 月15日云云，原告則否認同意展延驗收期限，
      對此利己之事實，依法即應責由被告負舉證之責（民事訴
      訟法第277條前段參照）。經查：
      被告前於98年11月30日發函予原告，其內記載：「…懇
        請貴業主鈞座長官准予展延到九十九年元月十五日止（
        驗收完成日）是祈」等語（見支付命令卷第7 頁）；復
        於99年1 月25發函予原告，其內記載：「…懇請貴業主
        鈞座長官准予展延到九十九年三月十五日止（驗收完成
        日）是祈」等語（見支付命令卷第8 頁），該等文字僅
        為被告片面請求展延驗收期限之意思表示，須待原告為
        承諾之意思表示，始生展延驗收期限之效力。
      被告辯稱原告已同意展延驗收期限至99年3 月15日，僅
        以原告收受上開函文後，均無異議而由其繼續施作等詞
        為據，惟上情已為原告所否認，況縱於被告給付遲延後
        ，其就系爭工程依約應負之債務本不因而消滅而仍有給
        付之義務，徒由被告繼續施作系爭工程，尚難認定兩造
        已有展延驗收期限之合意，對此被告未能舉證以實其說
        ，尚難遽認被告所辯屬實，應認兩造約定之完驗期限仍
        為98年2 月15日。
      退步言之，縱認原告確已同意展延驗收期限至99年3 月
        15日，惟兩造俱不爭執系爭工程迄今仍未完成驗收，則
        被告確實已遲誤完驗期限，堪可認定。
  (二)被告遲誤完驗期限非因不可歸責於己之事由所致：
    1.針對系爭工程，被告確已遲誤完驗期限，如前述，被告雖
      辯稱：其係依原告提供之水質分析結果為系爭除溴設備之
      設計及製造，然因該次測試所使用之層析儀有問題，測試
      結果並不正確，始致其完成之設備無法通過驗收云云，惟
      查：
      被告雖提出水質分析結果之數據資料為證（見本院卷第
        31頁），然原告已否認該等數據資料為其所編製，則該
        等數據資料是否確由原告提出，即非無疑。
      又觀諸該等數據資料，實係系爭合約書附件礦泉水系統
        除溴離子專案設計規劃書（下稱系爭規劃書，見本院卷
        第86-102頁）內之文件，該規劃書頁首載明「峻將國際
        有限公司恭製」等語，該等文字已明白表示系爭規劃書
        為被告所編製，被告空言否認該規劃書內所有資料均為
        其原始編製（本院第132 頁參照），並指稱前開水質分
        析結果之數據資料為原告所編製，惟均未能舉證以實其
        說，所辯實難遽採。
      被告另聲請傳喚證人即層析儀代理商恆茂有限公司之員
        工馬源炘，欲證明原告宜蘭廠水質分析所使用之層析儀
        有問題，測試結果不正確。惟證人馬源炘到庭證稱：其
        未曾看過前開水質分析結果之數據資料，亦未曾告訴被
        告之人員，原告宜蘭廠水質分析所使用之層析儀有問題
        ，致測試結果不正確等語（本院第130 頁背面參照），
        是由證人馬源炘之證詞，亦不足以證明被告前開主張為
        真。
    2.承上，被告未能舉證證明原告於締約前在宜蘭廠水質分析
      所使用之層析儀有問題，及原告提出錯誤之水質分析結果
      等節屬實，則其辯稱其係依原告所提供錯誤之水質分析結
      果為系爭除溴設備之設計及製造，始致完成之設備無法通
      過驗收云云，即乏依據，洵無足取，要難認為被告遲誤完
      驗期限係因不可歸責於己之事由所致。
  (三)原告已合法解除系爭工程之承攬契約：
    1.按契約當事人之一方遲延給付者，他方當事人得定相當期
      限催告其履行，如於期限內不履行時，得解除其契約，民
      法第254條固有明文。惟按民法第254條之規定，僅為法律
      所認解除權之一種，並非禁止契約當事人間另有保留解除
      權之特別約定。當事人間有約定解除權者，就其解除權發
      生之原因、解除權行使之方法、解除後之效果，有特別約
      定者，應依其約定（最高法院93年度台上字第32號、96年
      度台上字第25號判決意旨參照）。
    2.查系爭合約書第15條約定：「乙方（即被告）交貨逾期20
      天以上或所交貨品經甲方（即原告）發現有品質不良情形
      或乙方串通虛報品質或虛報數量或有其他違約行為時，乙
      方除照前條逾期罰款辦法接受扣罰外，並願無條件接受甲
      方終止或解除合約」。核兩造解除權之約定，性質為約定
      解除權，而前開約定並未明定解除權之行使應先行催告程
      序，則原告在約定解除權行使之條件成就時，即可逕予解
      除契約，無庸先行催告程序。被告因可歸責於己之事由，
      遲誤完驗期限迄今，已如前述，原告於99年4 月26日發函
      解除契約，有該存證信函在卷可參（見本院卷第45-47 頁
      ），核其解約權之行使，合於前開約定，是原告業已合法
      解除系爭工程之承攬契約，即堪認定。被告辯稱原告未依
      民法第254 條規定，定相當期限催告其履行，不生解約之
      效力云云，委無可取。
  (四)再按契約解除時，當事人雙方回復原狀之義務，除法律另有
    規定或契約另有訂定外，依左列之規定：二受領之給付為金
    錢者，應附加自受領時起之利息償還之，民法第259條第2款
    規定甚明。又按遲延之債務，以支付金錢為標的者，債權人
    得請求依法定利率計算之利息，民法第233條第1項亦有明文
    。兩造間就系爭工程所締結之承攬契約，業經原告合法解除
    ，前已詳論，是原告依前開規定，請求被告返還已收之價金
    7,175,000 元，並加計自支付命令送達翌日即99年10月23日
    起至清償日止，按年息百分之5 計算之法定遲延利息，為有
    理由，應予准許。
  (五)兩造均陳明願供擔保，分別聲請宣告假執行及免為假執行，
    ，經核均無不合，爰各酌定相當擔保金額，併予准許之。
  (六)本案事證已明，兩造其餘攻擊防禦方法及舉證，核與判決結
    果無影響，爰不再一一論列，附此指明。
六訴訟費用負擔之依據：民事訴訟法第78條。
中    華    民    國   100    年    4     月    29    日
                  民事第七庭    法  官  陳婷玉
以上正本係照原本作成
如對本判決上訴，須於判決送達後20日內向本院提出上訴狀。如
委任律師提起上訴者，應一併繳納上訴審裁判費。
中    華    民    國   100    年    4     月    29    日
                                書記官  吳鸝稻